臺灣高等法院民事裁定
109年度國抗字第13號
抗  告  人  姜義賢  




相  對  人  交通部高速公路局北區養護工程分局

法定代理人  林炳松  
上列當事人間請求國家賠償事件，抗告人對於中華民國109年2月
24日臺灣桃園地方法院108年度國字第14號裁定，提起抗告，本
院裁定如下：
    主  文
原裁定廢棄。
抗告費用由相對人負擔。
    理  由
一、抗告意旨略以：伊搭乘父姜仁隆（下稱其名）駕駛車輛，於
    民國106年9月24日在桃園市○○區○道0號68公里900公尺南向
    交流道(下稱事故現場)發生車禍，姜仁隆傷重不治，伊則受
    有胸椎腰椎爆裂性骨折等傷害，家庭成員乃共同推派第三人
    即伊兄姜義釗（下稱其名）為請求權人，於107年3月9日以
    國家賠償書（下稱系爭賠償書）向相對人請求協議，並載明
    請求人家庭成員，且經全體簽名及蓋印，表示向上訴人為請
    求協議之意思；相對人已對姜義釗拒絕賠償，伊再請求協議
    顯無實益，原裁定逕以伊未踐行國家賠償法規定之協議先行
    程序，駁回伊之訴，於法不合，爰提起抗告，請求廢棄原裁
    定等語。
二、按依國家賠償法請求損害賠償時，應先以書面向賠償義務機
    關請求之；賠償義務機關拒絕賠償，或自提出請求之日起逾
    30日不開始協議，或自開始協議之日起逾60日協議不成立時
    ，請求權人得提起損害賠償之訴，國家賠償法第10條第1項
    、第11條第1項前段分別定有明文。是原告提起國家賠償之
    訴，應先踐行上開協議前置程序，此為起訴應備之要件，其
    目的在於便利人民並尊重賠償義務機關，使其有機會先行處
    理，以簡化賠償程序，避免訟累，疏減訟源（國家賠償法第
    10條第1項規定立法理由參照）。
三、經查：
  ㈠抗告人起訴主張相對人違反交通工程規範，未在事故現場之
    道路分叉處及路側橋墩前，設置碰撞緩衝設施，有公共設施
    設置或管理之欠缺，應依國家賠償法第3條第1項規定負國家
    賠償責任等情，有民事起訴狀、原法院108年11月4日辯論筆
    錄附卷可稽（原法院卷一第3至18、321至322頁）。
  ㈡相對人固稱僅姜義釗提出系爭賠償書請求，經相對人拒絕賠
    償，抗告人並未進行國家賠償法第10條第1項之協議程序云
    云。惟系爭賠償書請求權人固僅載姜義釗，惟於其基本資料
    下方，列載請求人家庭成員，包括姜義釗及抗告人在內共5
    員，並均簽名及用印，另系爭賠償書之「請求賠償事實」記
    載姜仁隆因精神不濟、車道沒護欄而直接撞牆失去生命、三
    弟姜義賢即抗告人重傷；「請求金額」亦記載回復抗告人之
    醫療健康費用、小孩到成年照顧費、精神傷害費等語（原法
    院卷一第289頁），抗告人主張其與家人遭逢本件車禍事故
    ，經家庭成員推派姜義釗為代表向相對人請求賠償，因均非
    法律專業人士，雖系爭賠償書請求權人未記載抗告人姓名，
    但其已在家庭成員欄內簽名蓋章，並載明自己受損害請求賠
    償內容，自不應囿於書面格式，而忽視內文所表彰抗告人委
    由姜義釗代為請求相對人賠償之意。縱抗告人事後否認系爭
    賠償書記載「轉換車道一時精神不濟」等詞，亦僅係本人與
    代理人意思表示不符問題，並不能執此反謂抗告人並無授與
    姜義釗代理權之意，更與相對人依系爭賠償書格式，以姜義
    釗為受文者之拒絕賠償函（原法院卷一第21頁）無關。再者
    ，相對人既在拒絕賠償函表明全部拒絕賠償之意旨，則本件
    實無因系爭賠償書請求權人記載之疏漏，要求抗告人重複踐
    行協議前置程序，失去簡化賠償程序之立法原意。原裁定認
    抗告人未先以書面向相對人請求國家賠償，不備訴訟要件，
    駁回抗告人之訴及假執行之聲請，容有未洽。抗告意旨指摘
    原裁定不當，求予廢棄，為有理由。
四、據上論結，本件抗告為有理由，爰裁定如主文。
中　　華　　民　　國　　109 　年　　4 　　月　　30　　日
                  民事第四庭    
                      審判長法  官  傅中樂 
                            法  官  管靜怡 
                            法  官  周祖民 
正本係照原本作成。
本裁定除以適用法規顯有錯誤為理由外，不得再抗告。如提起再
抗告，應於收受送達後10日內委任律師為代理人向本院提出再抗
告狀。並繳納再抗告費新臺幣１千元。
中　　華　　民　　國　　109 　年　　4 　　月　　30　　日
　　　　　　　　　　　　　
　　　　　　　　　　　　　  書記官  劉文珠